最高法院民事裁定　　　　　　九十四年度台上字第一四二八號
　　上　訴　人　甲○○
　　訴訟代理人　孫銘豫律師
　　　　　　　　王耀星律師
　　被 上訴 人　乙○○
上列當事人間請求所有權移轉登記事件，上訴人對於中華民國九
十三年十一月二十三日台灣高等法院第二審更審判決（九十三年
度上更(三)字第一三五號），提起上訴，本院裁定如下：
    主  文
上訴駁回。
第三審訴訟費用由上訴人負擔。
    理  由
按上訴第三審法院，非以原判決違背法令為理由，不得為之。又
提起上訴，上訴狀內應記載上訴理由，表明原判決所違背之法令
及其具體內容，暨依訴訟資料合於該違背法令之具體事實，其依
民事訴訟法第四百六十九條之一規定提起上訴者，並應具體敘述
為從事法之續造、確保裁判之一致性或其他所涉及之法律見解具
有原則上重要性之理由，同法第四百六十七條、第四百七十條第
二項定有明文。而依同法第四百六十八條規定，判決不適用法規
或適用不當者，為違背法令；依同法第四百六十九條規定，判決
有該條所列各款情形之一者，為當然違背法令。是當事人提起上
訴，如以同法第四百六十九條所列各款情形為理由時，其上訴狀
或理由書應表明該判決有合於各該條款規定情形之具體內容，及
係依何訴訟資料合於該違背法令之具體事實。如依同法第四百六
十八條規定，以原判決有不適用法規或適用法規不當為理由時，
依同法第四百六十九條之一規定，須經第三審法院之許可，而該
許可，以從事法之續造、確保裁判之一致性或其他所涉及之法律
見解具有原則上重要性者為限，故其上訴狀或理由書應表明該判
決所違背之法令條項，或有關判例、解釋字號，或成文法以外之
習慣或法理等及其具體內容，暨係依何訴訟資料合於該違背法令
之具體事實，並具體敘述為從事法之續造、確保裁判之一致性或
其他所涉及之法律見解具有原則上重要性之理由。上訴狀或理由
書如未依上述方法表明，或其所表明者與上開法條規定不相合時
，即難認為已合法表明上訴理由，其上訴自非合法。本件上訴人
對原判決提起上訴，雖以該判決違背法令為由，惟核其上訴理由
狀所載內容，無非仍就原審取捨證據、認定事實之職權行使所論
斷：兩造係兄弟，合夥經營亞麻子買賣等事業，系爭建物及其基
地屬合夥財產之一部分，在合夥期間系爭建物辦妥保存登記於上
訴人，其基地所有權則登記於被上訴人名下，嗣合夥事業結束，
雙方協議將系爭建物分歸被上訴人取得，縱認在民國六十九年六
月九日以前，即分配點交被上訴人管理使用，被上訴人得請求所
有權移轉登記，惟上訴人於七十一年底確交付印鑑證明書正本及
戶口名簿影本予被上訴人，供辦理系爭建物過戶手續，被上訴人
即連同系爭建物所有權狀正本，一併交付代書陳芳榮委託其辦理
過戶手續，嗣因贈與稅問題而未辦妥。則上訴人於七十一年底交
付印鑑證明書等過戶文件，已承認被上訴人之系爭建物所有權移
轉登記請求權，其請求權時效而告中斷，自斯時重行起算，至八
十四年八月二十五日被上訴人提起本件訴訟時，其請求權消滅時
效並未完成。又被上訴人對上訴人既未負有債務，自無由上訴人
行使同時履行抗辯之餘地。上訴人之時效抗辯及同時履行抗辯，
均非可採。從而，被上訴人本於合夥契約分配財產約定之法律關
係，請求上訴人將系爭建物所有權移轉登記予被上訴人，為有理
由，應予准許等情，指摘其為不當，而非表明該判決所違背之法
令及其具體內容，暨依訴訟資料合於該違背法令之具體事實，並
具體敘述為從事法之續造、確保裁判之一致性或其他所涉及之法
律見解具有原則上重要性之理由，難認其已合法表明上訴理由。
依首揭說明，應認其上訴為不合法。又查證人之證言是否可採及
有無調查之必要，審理事實之法院本得衡情取捨。本件原判決依
證人陳芳榮代書之證言及其提出當年所製作之送件登記簿等資料
，認足以判斷上訴人於七十一年底將印鑑證明書正本連同戶口名
簿影本等一併交付被上訴人辦理系爭建物過戶手續，已承認被上
訴人之系爭建物所有權移轉登記請求權存在，而生消滅時效中斷
之效力，時效即重行起算，因而認上訴人時效消滅抗辯為不足取
，並無違背法令之情事，併此敘明。
據上論結，本件上訴為不合法。依民事訴訟法第四百八十一條、
第四百四十四條第一項、第九十五條、第七十八條，裁定如主文
。
中　　華　　民　　國　九十四　年　　八　　月　　四　　日
                      最高法院民事第八庭
                          審判長法官  劉　延　村
                                法官  陳　重　瑜
                                法官  黃　秀　得
                                法官  葉　勝　利
                                法官  楊　鼎　章
      本件正本證明與原本無異
                                      書  記  官
中　　華　　民　　國　九十四　年　　八　　月　 十七 　日
                                                      Ｋ
